臺灣臺中地方法院刑事判決　　　　　　　　96年度易字第63號
公　訴　人　臺灣臺中地方法院檢察署檢察官
被　　　告　甲○○
上列被告因家庭暴力防治法之傷害案件，經檢察官提起公訴 (95
年度偵續字第266號)，本院判決如下：
    主  文
甲○○傷害人之身體，處拘役貳拾日，如易科罰金，以銀元參佰
元即新台幣玖佰元折算壹日。
    事  實
一、甲○○與乙○○係夫妻，2人具有家庭暴力防治法第3條第1
    款之家庭成員關係，惟2人感情不睦，而乙○○亦搬出2人共
    同之居所即台中縣潭子鄉○○路○段137巷3號14樓，然乙○
    ○仍經常前往探視2人所生之2名兒子。於民國95年3月15日
    下午7時40分許，乙○○先去學校接兒子，並一同回臺中縣
    潭子鄉○○路○段137巷3號14樓，適甲○○見乙○○在屋內
    ，且正找尋屋內有無其他女子之物品後，即甚為不悅，先與
    乙○○拉扯，並將其趕出屋外，惟乙○○仍執意要進入屋內
    ，並以手抓住門邊，而甲○○當時原應注意乙○○係被其推
    出屋外，惟仍極力欲進入屋內，並以手抓住門邊，若其用力
    關門時會夾傷乙○○之手，竟仍基於傷害乙○○身體之不確
    定故意，徒手用力關門，果致乙○○左手遭門夾擊，受有左
    手第一、二、三指瘀青併壓挫傷之傷害，而此亦不違甲○○
    之本意。
二、案經乙○○訴由臺灣臺中地方法院檢察署檢察官偵查起訴。
    理  由
一、訊據被告甲○○固坦承有於上開時、地與乙○○拉扯，並將
    乙○○推出門外後將門關上之事實，惟矢口否認有何傷害犯
    行，辯稱：伊推告訴人出去，是順手把門關上，並沒有用力
    甩門，伊覺得很冤枉云云。惟查，被告上開犯罪事實，業據
    證人即告訴人乙○○於偵查中具結證述綦詳 (他字卷第10頁
    )，另證人即當時前往現場處理糾紛之警員詹曜存於偵查中
    亦具結證稱：伊於當日晚間7時10分許，接獲通報後，於7時
    15分即到達現場，當時告訴人被關在門外，未告知手受有傷
    害，伊亦未注意之，伊離開後不到5分鐘，又接獲報案，再
    次前往現場時，告訴人有向伊陳述手指因遭被告在拉扯時關
    門夾傷之情等語（偵續卷第12頁)，與告訴人乙○○之證述
    情節相符，益徵告訴人所指訴手指遭被告故意甩門夾傷一情
    為可採，復有診斷證明書1紙 (他字卷第5頁)附卷可佐，又
    觀諸告訴人所受傷勢為左手第一、二、三指瘀青併壓挫傷，
    告訴人指稱係遭門夾擊所造成之傷害，尚與常情無違。另被
    告與告訴人有拉扯並用力關門之事實，亦據被告於偵訊時自
    承：關門時有較用力點等語 (偵卷第12頁)，另證人即雙方
    之子許元彰、許銘修於本院家事庭95年度家護抗字第36號案
    件中亦到庭證稱：95年3月15日，雙方爭執嚴重，因被告不
    願讓告訴人進門，要關門時，不小心夾到告訴人手，「被告
    應該是不高興所以關門比較大力」等語 (參該卷95年9月19
    日訊問筆錄，影印後附於本院卷第32頁)，故被告於本院翻
    異前供，改稱伊是順手把門關上，並沒有用力甩門云云，尚
    不足採。雖證人即雙方之子許元彰、許銘修於本院家事庭係
    證稱: 被告「不小心」夾到告訴人手等語，惟間接故意 (不
    確定故意)與有認識的過失之區別，二者對構成犯罪之事實
    雖均預見其能發生，但前者對其發生並不違背其本意，後者
    則確信其不發生。本案被告與告訴人當時已先發生爭執，被
    告並用力將告訴人推出門外，顯見雙方當時已有明顯之肢體
    衝突，且告訴人當時係極力欲進入屋內，惟遭被告推出屋外
    ，而被告斯時仍故意用力關門，則其關門之動作有可能使告
    訴人受傷，應為被告所預見，惟其仍故意用力為之，顯見告
    訴人因此而受傷，並不違其本意，則被告有使告訴人受傷之
    不確定故意甚明。綜上所述，被告前開所辯，顯係卸責之詞
    ，尚不足採，其犯行洵堪認定。
二、核被告所為，係犯刑法第277條第1項之傷害罪，屬於家庭暴
    力防治法第2條第2款所稱之家庭暴力罪。爰審酌被告與告訴
    人雖感情不睦，然當時仍有夫妻關係，實不應以如此方式相
    待，及被告當時係基於不確定之故意為之，以及告訴人當時
    所受傷勢尚屬輕微，及被告犯後仍未完全坦承犯行之態度等
    一切情狀，量處如主文所示之刑，並諭知易科罰金之折算標
    準(有關新舊法之比較詳下述)。
三、查，被告行為後，刑法第2條、第41條，均於94年2月2日修
    正公布，並自95年7月1日起施行，且 (一)修正後刑法第2條
    第1項規定，已將新舊法律適用之「從新從輕」原則，改採
    「從舊從輕」原則，而此規定僅係規範行為後法律變更所生
    新舊法律比較適用之準據法，並非實體刑罰法律，自不生行
    為後法律變更之比較適用之問題，應逕行適用新法第2條第1
    項之規定，為「從舊從輕」之比較。(二)被告行為後，罰金
    罰鍰提高標準條例第2條業已刪除，而刑法第41條第1項前段
    關於易科罰金之折算標準已由舊法之銀元1百元、2百元、3
    百元修正為新臺幣1千元、2千元、3千元，因屬科刑規範事
    項之變更，其折算標準為裁判時所應諭知，自有就新舊法規
    定比較之必要，經比較新舊法結果，以被告行為時之舊法較
    為有利於被告，是依修正後刑法第2條第1項前段之規定，本
    件應適用被告行為時之舊法即依修正前刑法第41條第1項前
    段、修正前罰金罰鍰提高標準條例第2條、現行法規所定貨
    幣單位折算新臺幣標準第2條之規定，諭知以銀元3百元即新
    臺幣9百元折算1日為易科罰金之折算標準。
據上論斷，應依刑事訴訟法第299條第1項前段，刑法第2條第1項
，第277條第1項、修正前刑法第41條第1項前段，罰金罰鍰提高
標準條例第1條前段、修正前罰金罰鍰提高標準條例第2條，現行
法規所定貨幣單位折算新台幣條例第2條，判決如主文。
中　　華　　民　　國　　96　　年　　2　　月　　8  　　日
　　　　　　　　　刑事第十五庭  審判長法　官  曾佩琦
                                      法  官  楊真明
                                      法  官  郭瑞祥
以上正本證明與原本無異。
如不服本判決，應於收受送達後10日內向本院提出上訴書狀（應
附繕本）。
              　　　　　　　　　　　　書記官　賴亮蓉
中　　華　　民　　國　　96　　年　　2　　月　　8  　　日
中華民國刑法第277條
（普通傷害罪）
傷害人之身體或健康者，處 3 年以下有期徒刑、拘役或 1 千元
以下罰金。
犯前項之罪因而致人於死者，處無期徒刑或 7 年以上有期徒刑；
致重傷者，處 3 年以上 10 年以下有期徒刑。
